臺灣臺北地方法院民事判決　　　　　　　　　　　　九十二年度訴字第五九二０號
　　原　　　告　台灣潤霸股份有限公司
　　法定代理人　乙○○
　　被　　　告　劦鵬實業有限公司
　　法定代理人　甲○○
　　訴訟代理人　顏文正律師
右當事人間損害賠償事件，本院於民國九十三年七月二十二日辯論終結，判決如左：
    主  文
壹、被告應給付原告新台幣壹佰拾萬陸仟佰零伍元，及自民國九十二年十一月二
    日起至清償日止，按年息百分之五計算之利息。
貳、原告其餘之訴駁回。
、訴訟費用由被告負擔百分之九十五，餘由原告負擔。
肆、本判決原告勝訴部分，於原告以新臺幣肆拾伍萬元為被告供擔保後，得假執行。
    但被告以新台幣壹佰拾萬陸仟佰零伍元，為原告供擔保後，得免為假執行。
伍、原告其餘假執行之聲請駁回。
        事  實  及  理  由
壹、原告方面：
一、原被告於民國（下同）九十年十二月六日針對原告專利產品「自動注脂器」簽訂
    專利授權合約（下稱：本件合約）。依合約第七條，原告應無條件提供所有授權
    產品之專利技術及智慧財產權予被告使用；至於自動注脂器之技術規格、特性、
    功能，則依本件合約附件三自動注脂器商品目錄及簡介所示。第十二條言明被告
    每三個月應給付技術權利金人民幣十二萬五千元予原告。第七條第二十七款約定
    本件合約自九十一年一月一日起生效。（見起訴狀）
二、被告自九十二年二月一日起即拖延付款，同年三月三日僅支付原告人民幣四萬二
    千五百元，同年五、八月均未支付權利金。本件合約已在九十二年十月由原告終
    止，在終止前累計積欠人民幣三十三萬二千五百元，以人民幣與新台幣一：四．
    一匯率計算，被告共計積欠原告新台幣（以下未註明貨幣單位者，均為新台幣）
    一百三十六萬三千二百五十元。（第一七一、一九一頁）
三、依本件合約第七條第十六款規定，被告若未依約定給付原告技術權利金，經原告
    索討三十日後被告依舊未給付，原告有權停止授權；第二十一款言明停止授權後
    ，被告即不得再從事本產品之產銷活動。因考量雙方投入心力、資金，原告自九
    十二年二月十八日即催告被告付款，同年三月十八日再度催款，同六月二十五日
    第三度發函催告，乃於同年十月十七日發出存證信函，表明停止授權並解除（終
    止）合約；被告在同年月二十日收受該信，故原告已合法停止授權及終止本件契
    約。（第一七二頁）
四、在此之前，原告在契約生效後即派員協助被告設廠規劃，並進行專利技術轉移，
    提供相關圖面、技術規範。九十一年三月十九日下午會同被告公司負責人甲○○
    拜訪主要下游代工廠商「祥儀齒輪廠」和「今品塑膠射出廠」討論大陸設廠事宜
    。隨即被告以先期投資設廠之費用已過於龐大為由，與原告協議「暫緩再開發一
    套新的模具，並願支付各項採購零組件之單價的百分之五費用給原告，作為共用
    原告模具之使用費」，被告亦要求原告協助在台統一採購生產所需之零組件，並
    代其辦理貨物出口手續，被告亦願加付採購總價的百分之五費用給原告，作為原
    告的代辦費用。因此，被告自行決定不擬開發模具，而非原告不提供技術（第二
    ０頁）。契約也未要求原告提供齒輪組的圖紙與材質，何況原告已提供齒輪組實
    物予被告，被告得據以生產。（第一一三至一一四頁）
五、本件合約所授權被告生產項目為「自動注脂器」，不包括「控制程式」（即產品
    型錄所載「微電腦控制程式」）：
    (1)本件合約第七條第一至四款規定權利及義務，「甲方（按即原告）無條件提供
      所有授權產品之專利技術及智慧財產權給予乙方（按即被告）使用」、「甲方
      需提供給乙方，甲方在台灣生產自動注脂器之整廠規劃及技術和模組具之開發
      」、「甲方應提供乙方設廠所需之所有支援」「甲方應協助乙方在中華人民共
      和國找尋製造自動注脂器所需零配件之供應廠商，並提供零配件品管及生管等
      技術」。是故，原告授權被告在大陸地區生產組裝及總經銷，並提供「生產技
      術及智慧財產權」給被告使用而已。（第一六九頁）
    (2)至於「控制程式」則係本件專利權以外之「程式創作、著作財產權」，並不在
      授權範圍。依照原告的產品型錄，記載「微電腦程式控制電路板」，只是說明
      如何控電路板，此一電腦控制程式則要另行採購。（第一一五頁）
    (3)由於本件合約第四條規定：「被告承諾每年最低給予原告二萬五千台，每台二
      十元人民避之權利技術金，若超過二千五百台以上，超過部分每台應給予原告
      十元人民幣。」，因此原告無償燒錄上述程式於於ＩＣ，再提供予被告使用。
      但並不表示原告須將此一控制程式之「創作技術」、「創作方法」與「著作權
      」移轉給被告。（第五十頁）
    (4)至於被告所提出「實用新型專利說明書」，已指明為「本件為一具改良結構之
      自動注脂器，包括殼體、機板架座、驅動裝置、控制裝置、推動件
      、油脂容器‧‧‧，以達到間歇與精確供應設定出油量，進而使得機械設備
      得到適時適量的目的者」，因此，本件專利權為一整體設計並不可分割，並非
      為其中單一裝置即可構成標的商品之專利權範圍。何況原告已交付各批控制電
      路研發版本的技術資料，包括有：「電路設計圖」、「電路配置圖」、「應用
      電子零件規格清單」 (即BOM表)，並附有採購供應廠商通訊錄，被告得隨時以
      此等資料委由他人加工。（第七八至七九頁）
六、本件合約所規定適用溫度方面：（九一至九三、五三至五四頁）
    (1)本件合約附件三「自動注脂器商品目錄及簡介」，其「產品技術規格資料」有
      關「使用溫度規範」載明為０～＋５０攝氏度。
    (2)本件合約第七條第十七款載明「原告同意被告要求為產品的性能做工作溫度之
      技術提升，應達攝氏負１５～＋６０度為基本要求，若未達到告要求，原告願
      放棄『超額』技術權利金」，意指未達到此一溫度，原告願放棄超額技術權利
      金，惟被告竟將此一研發新產品問題，誤導為型錄所載應用溫度的問題，實不
      可取。原告也於九十二年二月十八、二十一日函及同年三月十八日函中一再表
      明，並也數度說明低溫新產品（Ｖ４．０版）的研發進度及狀況。
    (3)被告公司所自行印製之產品型錄（技術規格資料載明使用溫度規範為攝氏負20
      至正60度），早於九十一年七月即已印製完成，即可證實被告早已自行對外發
      表銷售並附於產品內，致生日糾紛。
    因此，合約所定技術規格為攝氏０至＋５０度。至於原告無法研發低溫新產品以
    達到被告要求技術提升之工作溫度，僅影響超額權利金。
七、注脂器零件問題方面：
    (1)依本件合約主旨，原告授權被告在中國大陸生產組裝及銷售，並同意無條件提
      供專利技術及智慧財權權給予被告使用；被告應開模生產相關零件。故被告根
      本沒有任何理由再委託原告在台灣代工製造，增加成本。依據被告出具委託代
      購清單，原告僅係代為採購生產所需零件、組裝套件而已；且被告實係借用原
      告公司模具委託訴外人台灣今品塑膠射出廠製造塑膠物品套件。（第一五三至
      一五四頁）
    (2)關於被告指稱「油杯尺寸不合、脫牙」之不良組裝零件一事，原告則明確提供
      「標準之油杯物料品管檢驗辦法」給被告，故此，零件之品管檢驗應由被告公
      司自行負責。況且，九十二年二月二十六日，被告公司陳董事長、卓董監事及
      甲○○總經理會議中均自認必須擔負相當責任，但原告仍同意向供應商索賠三
      千個油杯及活塞給予被告工廠備用；在九十二年五月二日將三千個油杯新品送
      達被告上海廠，若有不良情況，被告公司亦得以作為更換油杯尺寸不合之不良
      品。足證原告早已負責完成處理此事之事實。（第五一頁）
    (3)原告是授權被告生產，而不是幫他生產。由於被告覺得開模成本太高，所以借
      用原告的模具，並且支付原告百分之五的代工費，再交由其他的廠商去生產。
      部分產品有問題，我們還要去調查原因及比例，依照我們資料，瑕疵品不到百
      分之二；但是被告卻說有七、八成。我有請被告統計不良品給我，但他們沒有
      提供資料。（第一一六頁）
八、關於被告所提出測試資料方面：
    (1)我們產品一共有三個版本，九十二年二月十八日電子郵件有記載Ｖ１點○版、
      Ｖ２點５版、Ｖ４點０版（第一九三頁）。Ｖ４點○版產品是在合約裡面協助
      開發低溫產品的一部分（第七條第十七款），Ｖ４點○版只是研發，還在作測
      試。本件合約所附的型錄記載零度到五十度，說的應該是Ｖ１點○版，合約第
      七條第十七款說的是新開發產品是Ｖ４點○版（一九五頁）。Ｖ１點○版沒有
      技術瑕疵，Ｖ４點○版低溫產品還在測試（第一九六頁）。
    (2)依照產品型錄，油杯出口壓力每平方公分五公斤是下限（上限是九公斤），這
      是在品管部門檢測的要求，才能應付很廣泛的範圍─包括溫度與油脂硬度的變
      化，從攝氏零到五十度都可以使用。但不代表它的數值都可以達到五公斤以上
      ，因為越冷它的阻抗愈大。油杯出口壓力在五至九公斤範圍內都是合格的。但
      實際應用不一定會達到五公斤，五公斤最主要目的是在作警告，如壓力不到五
      公斤，潤滑器就會繼續打潤滑油，一直到五公斤。（第一九二至一九三頁）
    (3)測試方法與原告程序不同：
    　應當將電池放到注脂器內再放到低溫環境測試，如果像中科院先把注脂器放到
      零度環境五小時後再加上電池，由於這時馬達與電路板已結凍，會影響測試結
      果。如果將電池裝入注脂器才放到低溫環境，這時電池會讓馬達與電路板保持
      通暢，不會結凍，測試結果也會不同。而中科院在常溫下測試所有油杯出口壓
      力都高於每平方公分五公斤的下限。而且步驟四也有記載要安裝電池啟動使用
      ，所以要將電池與注脂器先組合啟動，才可以按裝到機器上使用，不是分開放
      在低溫環境下，再加以組裝（第一九三至一九四頁）。
    (4)九十二年二月二十一日電子郵件是針對Ｖ１點○版，所以寫五至七公斤。九十
      三年二月二十一日電子郵件第三頁，被告曾經問我是不是在各種溫度下的工作
      效能是否都一樣，我答覆這種數值是產品可以達到，但在不同情況下會有變化
      。壓力愈大耗電量會增加，效果會變差（第一九五頁）。九十二年二月十八日
      電子郵件，是因為我告訴被告技術參數為七到九公斤，被告問我是在零下二十
      度，為何只能達到二到三公斤。我的參數並沒有錯誤。（第一九五頁）。九十
      二年二月十七日，被告發現二個齒輪組壞掉送給我檢查，所以附了退貨單要我
      帶回去檢修，上面記載是在十公斤壞掉，已超過我的技術參數上限。（第一九
      五頁）
    (5)被告提出採購單是被告委託我們購買，不是在原來合約內。九十二年二月二十
      一日電子郵件第二頁有說明，Ｖ３點○版是要買三千套，我們通知對方因為有
      瑕疵，不能組裝，我們要更換，被告答應更換；這不是原始合約所定的產品。
      Ｖ３點○版研發以後失敗，我們先提供被Ｖ２點５版的ＩＣ，我們同時研發Ｖ
      ４點○版，同一份郵件也提到Ｖ４點○版還沒有經過低溫測試報告，不可以對
      外公布數值。所以剛剛的文件有提到有二組在十公斤會損壞，我們就帶回去檢
      修。（第一九六頁）
九、並聲明：（第一九一、一四九頁）
    (1)被告應給付原告新台幣壹佰拾陸萬仟貳佰伍拾元，及自民國九十二年十一
    月二日起至清償日止，按年息百分之五計算之利息。(2)訴訟費用由被告負擔。(3)
    願供擔保請准宣告假執行。
    訴訟標的：約定權利技術金請求權。
貳、被告答辯：
一、不爭執事項：
　　被告於九十二年三月三日給付權利技術金人民幣四萬二千五百元後，未再付款（
　　一０五頁）。有收到原告九十二年所補寄三千個油杯。（第一一三頁）。也同意
    將給付貨幣以四．一的匯率換算為新台幣給付。
二、原告未將「控制程式」移轉予被告：（第一三一至一三三頁、
    本件合約授權標的為擁有大陸專利之自動注脂器，就此最重要之自動注脂器之Ｐ
    ＣＢ板上控制ＩＣ之控制程式迄未移轉。
    (1)本件合約第七條第一款更指明「甲方（按即原告）無條件提供所有授權產品之
      專利技術及智慧財產權給予乙方（按即被告）使用。」，均係指全部專利技術
      ，而無任何條款指出只須移轉部分專利技術。又原告於另案聲稱「商品專利權
      範圍已明載於專利證書及專利公報，若明確查察即應知曉此一商品專利設計係
      為一項全體不可分割之專利設計構造，並非單指其中一項構造的設計或運用，
      即可自行成立為一項專利權。」，即知本項專利技術之移轉，必須將其各項設
      計、構造之技術全數移轉，始符合「專利技術移轉」之意旨。
    (2)依原告之專利說明書之摘要欄指出「藉由控制裝置『間歇』控制驅動裝置，．
      ．．以達到『間歇』與精確供應設定出油量．．．目的。」，本件自動注脂器
        之所以能「自動注脂」，並非靠驅動裝置，而係靠「控制裝置」之ＩＣ程式
        ，方能使驅動裝置「間歇」驅動而注脂，是該ＩＣ控制程式，自屬專利之一
        環。又依授權契約附件之型錄上「專利的特性優點」中又指「運用『微電腦
        程式控制』及紅外線脈波偵測裝置，精確操作馬達運轉。」，另於同型錄之
        系爭產品拆解圖說中在「綠色」電路板上一塊「黑色」長方形，及其上印有
        「藍字」之物品，其上並印有「黃色」圓點，指出係「微電腦程式控制電路
        板」，即知該專利係包括有「控制程式」在內，否則在原告之所有文件及型
        錄，將不必特別註明「微電腦控制程式」等字樣。
　  (3)本件自動注脂器，如果沒有控制程式，該產品即無法運作，則此項設計構造，
      能否取得專利即有疑問，原告指專利不包括控制ＩＣ程式，則一個不會動的專
      利自與其申請專利之目的相違，此情豈符事理。故控制ＩＣ程式係其專利設計
      之一部，自應一併移轉。
    原告既未將此部分專利一併移轉，被告得主張同時履行抗辯。（第六三頁）
三、原告未移轉齒輪組之圖紙與材質：（第一三六頁）
    原告對於齒輪組只給予一樣「樣品」，並未將圖說、材料規格、大小齒輪之轉速
    比等技術參數給被告，豈可謂有給「樣品」，即指技術已移轉。齒輪組樣品只要
    買一個成品，將之折解後即可得，此如何能謂技術轉移？
四、產品適用溫度方面：（第一三七至一三九頁）
　　依照合約，馬達在攝氏零下二十度之操作環境仍能夠運轉。
　  (1)九十年十二月六日兩造簽訂專利授權合約，其生效日為九十一年元月一日。原
      告原本使用日本ＭＡＢＵＣＨＩ之馬達，但該馬達無法達到低溫負二十度Ｃ之
      要求，因此在簽約後兩造即達成馬達配合齒輪組，而在零下二十度環境下，正
      常運轉之合意，而改採用可在負二十度Ｃ下可運轉之中貿公司所產製之馬達。
      查倘無此項合意，被告只要繼續延用ＭＡＢＵＣＨＩ之馬達即可（單價十三元
      ），不必向中貿公司採購型號ＦＣ─二六０─一八一三０之馬達（單價十六．
      八元）。
    (2)原告在九十一年元月二十八日即向馬達製造廠商中貿公司要求「提供低溫負二
      十度Ｃ」之特性資料，嗣在九十一年三月十九日被告在原告陪同下至中貿公司
      開會，更明確表明「負二十度Ｃ　ＳＡＭＰＬＥ四．五Ｖ」，更確認在「負二
      十度Ｃ」之環境下能運轉，為馬達應達到之標準，此亦為兩造及中貿公司所達
      成之合意。
　  (3)原告在九十一年十月十五日以電子郵件傳送予被告之比較表中亦載明其產品（
      即易力潤一五０，系爭專利商品）之驅動單元之操作環境為負二十度Ｃ至六十
      度Ｃ，在在證明負二十度Ｃ為產品應達到之標準。
　  本件商品既無法達到標準，即表示產品有瑕疵，原告自應負瑕疵擔保責任，在瑕
    疵未解除前，被告自得暫時拒不給付權利金。
五、原告交付商品有油杯牙崩裂等瑕疵：
    (1)原告既向被告收取「代工費用５％」，而其代辦出口手續，又收取訂貨總額百
      分之五之代辦費用，從而原告所代工之產品自應擔保無瑕疵，然原告在九十一
      年底即發現注脂器之本體與油杯牙崩裂情事，致被告遭客戶退貨。原告迄未改
      善瑕疵。（第三五頁）
    (2)另被告原向原告訂三．０版之自動注脂器，但原告突稱該批產品有問題，願更
      換新品，卻未告知係二．五版的，而該二．五版係八十九年之舊版，且為美國
      退貨之控制版，皆因無法承受低溫而有異常警報等情況，此均屬技術面問題，
      原告迄未改善。（第十頁）
    (3)原告在九十二年二月十八日電子郵件上手寫之「會議結論」，乃原告自行填具
      ，並非真有會議結論。又被告迄今固自原告採購六千個自動注脂器，然其不良
      率竟高達八、九成，此由原告自稱願提供三千個油杯和活塞供被告備用或用於
      補償客戶不良品（至少已有五成）可證。（第六三、六四頁）
    在原告改善前，被告得拒絕支付權利技術金。
六、原告交付商品不符合溫度要求：
    (1)Ｖ一．０版經送中山科學研究院（下稱：中科院）環境與可靠度實驗室作環境
      測試，其在常溫（二十度Ｃ至三十度Ｃ）時，油杯出口壓力值可達每平方公分
      五公斤以上，確符技術參數之規範，惟在將該產品、壓力測試計、電池置入溫
      度試驗櫃內，將櫃內溫度設定為０度Ｃ，待保溫五小時後，將測試品連接壓力
      測試計，再將鋰電池放入電池室內，並將自動注脂器工作狀態設定為一個月之
      工作狀態，繼續保溫０度Ｃ，模擬０度Ｃ環境注脂工作狀態，待四十三小時後
      （共試驗四十八小時），測出其油杯出口最高壓力值僅每平方公分一．四公斤
      及每平方公分三．三公斤，完全不符合每平方公分五至七公斤之技術規範，以
      上有該實驗室之「環境測試報告單」可憑。（第一九九頁）
　  (2)同一份測試顯示，Ｖ二．五版在常溫測試下，其油杯出口壓力可達每平方公分
      五公斤以上，符合技術規範；而在模擬０度Ｃ環境工作時，其油杯出口壓力值
      僅達每平方公分三．七公斤及三公斤而已，顯未符技術規範。（第二００頁）
　  (3)Ｖ四．０版經壓力測試機測試，其油杯出口壓力值大於每平方公斤七公斤以上
      者，超過百分之五十，此項壓力過高之技術問題，原告迄未解決。由於壓力過
      高，同時造成齒輪組崩牙，原告迄未提出任何方案。（第二００頁）
    (4)原告雖表示型錄所記載油杯出口壓力參數是提供給技術部門。但是型錄是提供
      給客戶而不是給品管部門，所以提供給客戶使用時應具有型錄所載壓力參數。
      而且在原告九十二年二月二十一日電子郵件，所載數值是寫每平方公分五到七
      公斤，而不是九公斤。（一九二至一九三頁）
    (5)右述試驗是將電池與注脂器分離五小時後再組合測試，這是模凝低溫環境，因
      為買來注脂器也可能先與電池分開放，要使用時再裝到機器上。電池與注脂器
      是分開包裝、存放，仍有可能是零度的低溫；安裝時才把二個組合，因此中科
      院的鑑定程序沒有問題。型錄上並未說油杯出口壓力參數會因何種原因而變化
      。（第一九四至一九五頁）
    (6)被告在採購單上面載明購買Ｖ３點○版，如Ｖ４點○版只是研發的產品，原告
      不應賣二千套給我們。而且，油杯瑕疵到現在也還沒有完全處理好，油杯的定
      位蓋是無法完全鎖好新的油杯。（第一九六至一九七頁）
　  (7)原告固有於九十二年五月十日送交三千個油杯，但專利說明第四頁倒數第一行
      起至第五頁載稱「由於被油脂７推動之活塞６２會被專用〝定位蓋〞６４所擋
      止，故能得知油脂７已充填飽滿，且確保每一油脂容器之油脂量均相同。」等
      語，即知為配合該三千個油杯，尚須有新的三千個「定位蓋」方能達到其所指
      之狀態，但原告並未另交付三千個定位蓋，是其所交付之三千個油杯，等同無
      法使用。（第二０一頁）
    因此，原告交付油杯，出口壓力參數並未達到型錄所載品質。
七、損害與抵銷：
    自被告設廠至今，原告並未將專利技術及生產技術完整移轉；而部分已移轉者，
    其技術有瑕疵亦迄未改善，致被告無法正式「投產」，則依合約第四條規定，被
    告本無給付技術權利金之義務。在攝氏度０度Ｃ至五十度Ｃ時，油杯出口壓力介
    於每平方公分五至七公斤，此乃屬技術不確實有瑕疵，依本件合約第七條第八款
    規定，原告應負損害賠償責任。依據被告在大陸上海所投資之公司二００三年之
    會計資料顯示至少有一、八四一、八九五．四六元人民幣之損失，及營業損失新
    台幣四、六四一、０００元、瑕疵品退貨損失新台幣二、四九０、０００元、利
    息損失新台幣一、０００、０００元、溢付技術權利金新台幣一、一九九、二五
    ０元、其他如代辦費、出口相關費用、大陸報關運輸費用、關稅等損失新台幣四
    ０七、四００元，就此被告亦主張抵銷。
八、並聲明：(1)駁回原告之訴及假執行之聲請。(2)訴訟費用由原告負擔。(3)如受不利
    判決，請准供擔保免假執行。（第九頁）
、本院得心證理由：
一、程序方面：
    原告於起訴時請求技術權利金八十七萬五千六百五十元；嗣後追加起訴金額至一
    百九十三萬零六百五十元（第一八頁）；被告不同意追加。經本院於九十三年二
    月十九日當庭准許。原告嗣後再減縮為壹佰拾陸萬仟貳佰伍拾元，本院就減
    縮後金額審判。
二、雙方同意、不爭執事項：
    (1)雙方於九十年十二月六日，針對原告專利產品「自動注脂器」簽訂專利授權合
      約（即本件合約）。合約自九十一年一月一日起生效。被告每三個月應給付技
      術權利金人民幣十二萬五千元予原告。
    (2)九十二年三月三日，被告僅支付原告人民幣四萬二千五百元，此後未再付款。
      如計至九十二年十月底，技術權利金為人民幣三十三萬二千五百元，以人民幣
      與新台幣一：四．一匯率計算，為新台幣一百三十六萬三千二百五十元。
    (3)九十二年五、六月間，原告補寄三千個油杯予被告。
    (4)原告自九十二年二月十八日即催告被告付款，同年三月十八日再度催款，同六
      月二十五日第三度發函催告，乃於同年十月十七日發出存證信函，表明停止授
      權並解除（終止）合約；被告在同年月二十日收受該信。（見原告九十三年一
      月十五日書狀證二、證十九、九十三年二月十八日書狀證一）
三、爭執要旨：
    (1)原告是否應「提供齒輪組圖紙與材質」、「將控制裝置技術移轉予被告」？
    (2)本件合約所規定產品適用溫度是否限於攝氏０～＋５０度？
    (3)原告所交付自動注脂器油杯口壓力是否達到型錄所定品質？
    (4)原告所交付油杯牙有無崩裂、不合等瑕疵？是否應由原告負責？雙方事後有無
      就此問題達成協議？
    (5)如原告所交付油杯品質不符規定，被告所受損害為何？得否主張同時履行抗辯
      、抵銷？原告得否停止授權、終止契約？
四、關於提供齒輪組圖紙與材質，並將控制裝置技術移轉予被告方面：
    原告主張本件合約並未要求原告履行此等義務，原告已提供齒輪組實物予被告，
    被告得據以生產；合約授權被告生產項目為「自動注脂器」，不包括「控制程式
    （控製裝置）」，控制程式係另一項著作財產權，原告依合約第四條無償燒錄於
    ＩＣ上，但不必移轉著作權予被告。被告辯稱，本件合約授權標的為自動注脂器
    ，其ＰＣＢ板上控制ＩＣ之控制程式為重點，欠缺該程式則無法運作；依合約第
    七條，全部專利技術均應移轉於被告。再者，原告對於齒輪組只給予一樣「樣品
    」，並未將圖說、材料規格、大小齒輪之轉速比等技術參數給被告，不符合技術
    轉移本旨。經調查：
    (1)按，當事人主張有利於己之事實者，就其事實有舉證之責任，民事訴訟法第二
      百七十七條定有明文。民法第九十八條規定，解釋意思表示，應探求當事人之
      真意，不得拘泥於所用之辭句。最高法院並有數則判例闡釋：解釋當事人所立
      書據之真意，以當時之事實及其他一切證據資料為其判斷之標準，不能拘泥字
      面或截取書據中一二語，任意推解致失真意（最高法院十九年上字第二八號判
      例）。解釋當事人之契約，應於文義上及論理上詳為推求，不得拘泥字面，致
      失當時立約之真意（參見最高法院十九年上字第五八號判例）。
    (2)本件合約主旨記載「本著互惠互利的原則，將甲方（即原告）所擁有專利器自
      動注旨脂器．．．並同意乙方（即被告）可完全使用甲方所擁有自動注脂器之
      所有智慧財權及著作權」，第七條第一至四款規定雙方權利及義務，「甲方無
      條件提供所有授權產品之專利技術及智慧財產權給予乙方使用」、「甲方需提
      供給乙方，甲方在台灣生產自動注脂器之整廠規劃及技術和模組具之開發」、
      「甲方應提供乙方設廠所需之所有支援」「甲方應協助乙方在中華人民共和國
      找尋製造自動注脂器所需零配件之供應廠商，並提供零配件品管及生管等技術
      」（見起訴狀證一）。綜合上述文義，原告所授權、移轉技術之項目為自動注
      脂器，應無疑義；至於提供提供齒輪組圖紙與材質、控制裝置均屬於細節，並
      未見於文字。
    (3)雙方均同意本件自動注脂器須使用「控制裝置」，但是現今專利產品常係組合
      多項零件、專利權、著作權而組合成，所涉及專利、著作亦可能係他人所享有
      ，另得應用於其他各項產品上；因此，被組合之專利、著作仍未喪失其獨立性
      ，權利人仍得另行授權他人生產、技術轉移。參酌自動注脂器專利說明書，本
      件專利裝置包含多項組件，如殼體、機板架座、驅動裝置、控制裝置、推動件
      、油脂容器等（見被證九第二項），足見原告專利係組合多件物品所產生，個
      別零件是否亦由原告享有專利權、著作權，在所不問。從而，原告授權生產、
      技術轉移時，僅限於專利項目，個別組件或程式並不在授權範圍。
    (4)被告雖舉原告專利說明書之摘要欄「藉由控制裝置『間歇』控制驅動裝置，．
      ．．以達到『間歇』與精確供應設定出油量．．．目的。」（被證九第二頁）
      ，認為自動注脂並非靠驅動裝置，而係靠「控制裝置」之ＩＣ程式，遂認為亦
      在授權生產、技術移轉範圍內；然而，「控制裝置」僅係自動注脂器專利所應
      用之程式，並無附屬性，如被告認為其具有重要性，自應在契約加以明定始屬
      合理。
    (5)齒輪組技術層面並非深奧，原告既已交付齒輪組樣品，原告自得請廠商生產，
      被告堅稱原告應交付圖說、材料規格、大小齒輪之轉速比等技術參數給被告，
      實屬過苛。
    因此，原告並無提供齒輪組圖紙與材質，並將控制裝置技術移轉予被告之義務。
五、本件合約所規定產品適用溫度是否限於攝氏０至＋５０度？
    原告主張以此為限，被告辯稱下限為零下二十度。經調查：
    (1)本件合約附件三附有「自動注脂器商品目錄及簡介」，其中「產品技術規格資
      料」有關「使用溫度規範」載明為０至＋５０攝氏度（見第一一八頁）。從而
      ，雙方簽約時所約定適用溫度確為攝氏０至＋５０度，應可確認。
    (2)被告雖舉原告在九十一年十月十五日以電子郵件，佐證本件自動注脂器操作環
      境為負二十度Ｃ至六十度Ｃ（見被證五）；且原告在九十一年三月十九日文件
      亦記載「負二十度Ｃ　ＳＡＭＰＬＥ四．五Ｖ」（見原告九十三年一月十五日
      書狀所附證十三）。然而，此等文件並非本件合約末頁所列附件，被告不得據
      以要求原告提供產品必須具有攝氏零度以下耐溫特性。何況，本件合約第七條
      第十七款載明「原告同意被告要求為產品的性能做工作溫度之技術提升，應達
      攝氏－１５～＋６０度為基本要求，若未達到告要求，原告願放棄『超額』技
      術權利金」，可見被告所舉文件均係針對進階產品而言。
    因此，本件合約所規定產品適用溫度為於攝氏０至＋５０度，原告如未能提供此
    限度以外產品，僅影響超額技術權利金之請求，並不構成違約。
六、原告所交付自動注脂器油杯口壓力是否達到型錄所定品質？
    原告主張被告是委託原告購買產品，不是在本件合約的授權生產、技術移轉範圍
    。原告產品一共有三個版本─Ｖ１點○版、Ｖ２點５版、Ｖ４點０版；Ｖ１點０
    版沒有瑕疵，其他的是研發產品。在品管部門檢測時，油杯出口壓力每平方公分
    五公斤是下限（上限是九公斤），但實際應用不一定會達到五公斤。被告所做測
    試方法不正確，應該將電池與注脂器先組合啟動，才可以安裝到機器上使用，不
    是分開放在低溫環境下，再加以組裝、測試。被告則辯稱原告產品油杯口壓力不
    符合規格，經中山科學研究院測試，Ｖ１點○版、Ｖ２點５版在零度Ｃ不符合上
    述壓力值，Ｖ四．０版在常溫下壓力值大於每平方公分七公斤以上；與型錄所載
    數值不符，型錄是提供給客戶，原告應提供符合型錄品質之產品。電池與注脂器
    是分開包裝的，故中科院的測試方式並無問題。被告在採購單上面載明購買Ｖ３
    點○版，如Ｖ４點○版只是研發的產品，原告就不應該出售。而且原告所補充三
    千個油杯無法完全鎖好，也欠缺定位蓋。經調查：
    (1)原告聲稱被告委託原告代購產品，與本件合約無關云云，並舉被告訂購單為證
      （見原告九十三年一月十五日書狀證十四）。不過，依據代購單所示，被告委
      請原告代購Ｖ１點○版、Ｖ３點０版零件，雖非合約所定授權生產、技術移轉
      項目，但是被告既已指明版本，如原告不同意則不必代購，否則即應依照代購
      資料購買零件始符合本旨，不得在接單後任意更改相關版本、零件。故原告仍
      受上述代購單所拘束。
    (2)本件合約約定由原告授權被告生產相關產品，其商品名稱與代購文件相符，據
      此推論代購零件品質、特性應與本件合約相一致─原告未註明是在品管部門檢
      測之壓力值，應認為產品在客戶實際操作時可達到此一品質。本件合約型錄在
      「操作使用的步驟」之「步驟四、安裝電池～起動使用」記載：1.請將鋰電池
      的接點朝下，放入電池座內。2.指示燈即會亮起約５秒時間，然後熄燈進入自
      動滑注脂模式。3.正常起動後請將主機上蓋鎖好，即可安裝使用（見第一一八
      頁）。依照上述說明，應將電池與注脂器先組合啟動，才可以安裝到機器上使
      用，並非分開放在低溫環境下數小時，再加以組裝。原告並說明將電池裝入注
      脂器才放到低溫環境，電池會讓馬達與電路板保持通暢，不會結凍，測試結果
      也會不同。（第一九四頁）
    (3)中科院測試零度之品質，係將電池與注脂器分開放置在零度Ｃ環境，保溫五小
      時後才將電池放入注脂器做測試（見被證二三第一頁）。至於為何分開放置，
      為何在零度保溫五小時？則未見中科院加以說明；因此，被告執中科院環境與
      可靠度實驗室九十三年五月十九日環境測試報告單，辯稱原告代購物料在零度
      時壓力值不符合型錄所載每平方公分五公斤至九公斤。既與產品型錄所載操作
      方式不符，且未說明保溫五小時原因，即非可取。
    (4)Ｖ１點○版依照中科院在常溫下測試結果，符合型錄所載每平方公分五公斤至
      九公斤（見被證二三第二頁），故原告代購零件合於被告所要求規格，應可確
      認。Ｖ四．０版既非上述代購單所載零件，原告進一步表明係依合約第七條第
      十七款協助開發低溫產品，還在作研發測試，亦有九十二年二月二十一日電子
      郵件可佐（見原告九十三年二月十八日書狀證物三第二頁），故被告不得主張
      Ｖ四．０版不符合型錄品質。
    (5)至於被告委請原告代購Ｖ３點○版三千套，原告主張已通知對方因為有瑕疵，
      不能組裝，被告遂答應更換為Ｖ二．五版產品云云。原告固舉電子郵件為證（
      見原告九十三年二月十八日書狀證物三第二頁），但是該份郵件係原告片面陳
      述，並無被告承諾更改為Ｖ二．五版之證據，故原告此部分主張並不可取。不
      過，依據中科院右述測試資料，其常溫杯口壓力值仍在型錄所載每平方公分五
      公斤至九公斤（見被證二三第二頁），仍符合代購品質。至於被告辯稱零度壓
      力值不符合型錄，由於中科院測試過程與型錄不符，並無參考價值（見本段理
      由(3)），被告此一辯解亦非可取。
    因此，原告所提供Ｖ１點○版零件在常溫時杯口壓力符合型錄規範，原告未依約
    提供Ｖ３點○版零件，但所提供Ｖ二．五版零件於常溫杯口壓力符合型錄規範；
    至於被告辯稱零度時二者均未達到型錄品質，因測試方式與型錄不同，並不可取
    。至於Ｖ四．０版則非代購項目，純係研發中之耐低溫產品，被告不得據以指摘
    不符合代購品質。
七、原告所交付油杯牙有無崩裂、不合等瑕疵？是否應由原告負責？雙方事後有無就
    此問題達成協議？
    原告主張被告提供「標準之油杯物料品管檢驗辦法」給被告，故此，零件之品管
    檢驗應由被告公司自行負責。瑕疵數量僅有百分之二，不是被告所說的七、八成
    。況且，九十二年二月二十六日，被告公司陳董事長、卓董監事及甲○○總經理
    會議中均自認必須擔負相當責任，但原告仍同意向供應商索賠三千個油杯及活塞
    給予被告工廠備用；原告已完成補正云云。被告則主張原告既收取代工費用５％
    ，自應擔保產品無瑕疵；原告應就油杯牙崩裂、不合等瑕疵負責，且瑕疵率達八
    、九成；雙方在九十二年二月二十六日並未達成協議。原告補送三千個油杯欠缺
    定位蓋，不能完全鎖緊。經調查：
    (1)依據原告九十二年二月十八日電子郵件，原告所交付油杯牙會發生崩裂等狀況
      （見原告九十三年一月十五日書狀證二第一頁）。原告雖指稱零件品管應由被
      告公司負責云云，但是原告係為被告代購零件（見同日書狀證十四），自應採
      購符合型錄之油杯；原告指陳係被告品管檢驗致訂購不符合型錄之油杯，卻未
      舉證證明，故本院無從採信，油杯牙崩裂仍應由原告負瑕疵擔保責任。
    (2)被告辯稱不合格率達八、九成，但未提出相關證據以實其說；原告僅自認不合
      格不及百分之二，故油杯不合格率至多不逾百分之二。
    (3)原告另主張雙方在九十二年二月二十六日達成協議，被告公司陳董事長、卓董
      監事及甲○○總經理會議中自認必須擔負相當責任，但原告仍同意向供應商索
      賠三千個油杯及活塞換裝，並提出手寫紀錄一份為證（見原告九十三年一月十
      五日書狀證二第一頁）。惟被告否認上述紀錄之真正，其上又無被告相關人員
      簽認，故本院無從採信原告片面之詞。
    因此，原告所代購油杯瑕疵率不及百分之二，但是雙方並未就善後方式達成協議
    ，故原告仍應就此負擔瑕疵擔保責任。
八、油杯品質不符規定，被告所受損害為何？得否主張同時履行抗辯、抵銷？原告得
    否停止授權、終止契約？
    (1)被告主張其在大陸上海所投資之公司二００三年之會計資料顯示至少有一、八
      四一、八九五．四六元人民幣之損失，及營業損失新台幣四、六四一、０００
      元、瑕疵品退貨損失新台幣二、四九０、０００元、利息損失新台幣一、００
      ０、０００元、其他如代辦費、出口相關費用、大陸報關運輸費用、關稅等損
      失新台幣四０七、四００元。並提出報告書、損害賠償明細為證（見被證二四
      、二五）。但是上述資料並未表明原告此等金額係由於原告代購油杯瑕疵率（
      百分之二以下）所致，本院無從認定被告受有此等損害，被告亦無從抵銷技術
      權利金。
    (2)再者，民法第二百六十四條第一項規定，因契約互負債務者，於他方當事人未
      為對待給付前，得拒絕自己之給付。但自己有先為給付之義務者，不在此限。
      原告係依據本件合約請求被告給付技術權利金，被告辯稱瑕疵項目則屬於代購
      契約，與本件契約無涉，故不生同時履行抗辯。
    (3)本件合約第七條第十六款規定，被告若未依約定給付原告技術權利金，經原告
      崔討三十日後被告依舊未給付，原告有權停止授權（見起訴狀證一）。因此，
      被告欠付權利金時，被告得定期催討權利金並解除契約。
    (4)自九十二年三月三日起，被告僅支付原告人民幣四萬二千五百元，此後未再付
      款；此為雙方所同意。而原告自九十二年二月十八日催告被告付款，同年三月
      十八日再度催款，同六月二十五日第三度發函催告，此有相關電子郵件可證（
      見原告九十三年一月十五日書狀證二、證十九）。並於九十二年十月十七日發
      出存證信函，表明停止授權並解除（終止）合約；被告在同年月二十日收受該
      信（見九十三年二月十八日書狀證一）。因此，本件合約於九十二年十月二十
      日日終止，按比例計算被告應支付當期技術權利金九分之八即人民幣十一萬一
      千一百十一元。累計各期被告未付金額為人民幣三十一萬八千六百十一元，以
      四．一匯率換算為新台幣一百三十萬六千三百零五元。
    是以被告尚應支付原告一百三十萬六千三百零五元，此部分係定有期限之債務，
    應自期限屆滿時─即九十二年八月二日起，負擔遲延責任（民法第二百二十九條
    第一項），被告無從主張同時履行抗辯，由於被告因代購零件瑕庛所受損害數額
    不明，亦無法行使抵銷權。
九、原告依據本件合約所定技術權利金請求權，被告給付主文第一項所示本金、利息
    ，合於法律規定，應予准許。超過部分為無理由，應予駁回。兩造陳明願供擔保
    以代釋明，聲請宣告假執行或免為假執行，經核原告勝訴部分，合於法律規定，
    爰分別酌定相當之擔保金額宣告之；原告其餘假執行之聲請，因訴之駁回而失所
    依據，不予准許。
十、因本案事證已臻明確，雙方其餘主張陳述及所提之證據，均毋庸再予審酌，附此
    說明。
十一、綜上所論，原告之訴為一部有理由，一部無理由，依民事訴訟法第七十九條、
      第三百九十條第二項、第三百九十二條第二項，判決如主文。（一、二審訴訟
    費用係指法院所收取費用與登報費用，不含律師費等費用。）
中　　　華　　　民　　　國　　九十三　　年　　　八　　　月　　　五　　　日
                                    民事第二庭法官    吳燁山
右為正本係照原本作成。
如對本判決不服，應於送達後廿日內，向本院提出上訴狀（應按對方人數提出影本，
免附郵票）。並按民事訴訟法第七十七條之十六、之十三、台灣高等法院九十二年八
月六日（九二）院田文公字第０三０二八號函（逾十萬元之部分，均提高十分之一之
裁判費）繳納上訴費；計算公式可自司法院網站之「民事事件新制徵收費用標準」閱
覽、下載。
附錄─民事訴訟法第三百九十二條：
  法院得宣告非經原告預供擔保，不得為假執行。
  法院得依聲請或依職權，宣告被告預供擔保，或將請求標的物提存而免為假執行。
  依前項規定預供擔保或提存而免為假執行，應於執行標的物拍定、變賣或物之交付
  前為之。
中　　　華　　　民　　　國　　九十三　　年　　　八　　　月　　　五　　　日
                                            書記官    柯月英
